【裁判字號】    98,上易,244
【裁判日期】    980331
【裁判案由】    恐嚇
【裁判全文】
臺灣高等法院臺中分院刑事判決         98年度上易字第244號
上  訴  人
即  被  告  丙○○
            丁○○
上一  人之
選任辯護人  黃呈利律師
上列上訴人因恐嚇案件，不服臺灣臺中地方法院97年度易字第42
18號中華民國97年12月24日第一審判決（起訴案號：臺灣臺中地
方法院檢察署97年度偵字第16478號），提起上訴，本院判決如
下：
    主  文
原判決撤銷。
丙○○、丁○○均無罪
    理  由
一、公訴意旨略以：丙○○於民國97年5月21日15時10分許，與
    戊○○相約至臺中市○○○街23號「青雲道大樓」參觀房屋
    後，與戊○○到一樓大廳時，遇見之前曾有金錢糾紛而為該
    大樓住戶、正要牽腳踏車外出之丁○○，乃擦撞丁○○之身
    體後，對丁○○恐嚇稱：要小心一點等語，2人即互為肢體
    拉扯（傷害及毀損部分，業已各自撤回告訴，並經臺灣臺中
    地方法院判處公訴不受理確定在案），經戊○○及該社區經
    理己○○等人勸阻始分開後，丁○○又對丙○○恐嚇稱：你
    要小心一點等語，因認丙○○、丁○○各涉有刑法第305條
    之恐嚇罪嫌云云。
二、公訴人認被告丙○○、丁○○均涉有上開罪嫌，無非以告訴
    人丁○○、丙○○之指述、雙方診斷證明書、現場錄光碟及
    在場證人戊○○、己○○之證詞等為其主要論據。訊據被告
    丙○○、丁○○雖均不否認是日雙方曾在「青雲道大樓」發
    生衝突，並互有拉扯致彼此均受有傷害，惟均堅決否認有何
    恐嚇犯行，丙○○並辯稱：當天係無意碰觸丁○○之身體，
    但未曾出言恐嚇丁○○等語，丁○○亦辯稱：係遭丙○○毆
    打，欲上前抓他，才撕毀其上衣，但不曾出言恐嚇宣凱等語
    。
三、按犯罪事實應依證據認定之，無證據不得推定其犯罪事實；
    不能證明被告犯罪者，應諭知無罪之判決。刑事訴訟法第15
    4條、第301條第1項分別定有明文。又事實之認定，應憑證
    據，如未能發現相當證據，或證據不足以證明，自不能以推
    測或擬制之方法，為裁判基礎（最高法院40年台上字第86號
    判例參照）；認定犯罪事實所憑之證據，雖不以直接證據為
    限，間接證據亦包括在內，然而無論直接證據或間接證據，
    其為訴訟上之證明，須於通常一般之人均不致有所懷疑，而
    得確信其為真實之程度者，始得據為有罪之認定，倘其證明
    尚未達到此一程度，而有合理之懷疑存在而無從使事實審法
    院得有罪之確信時，即應由法院為諭知被告無罪之判決（最
    高法院76年台上字第4986號判例參照）。而刑法第305條恐
    嚇罪之構成要件，除需行為人對被害人為通知外，尚必需行
    為人有基於恐嚇他人之故意，方屬該當。經查：
(一)公訴人起訴被告丙○○恐嚇之犯罪事實，係指被告丙○○在
    一樓大廳擦撞丁○○之身體，即對丁○○以：要小心一點等
    語加以恐嚇等情，惟依公訴人所指摘被告丙○○上開「要小
    心一點」等語，既係發生在被告丙○○與丁○○身體發生碰
    撞之後，則上開「要小心一點」是否即有恐嚇之意，尚非無
    疑，次依公訴人起訴指稱被告丙○○對丁○○為上開恫嚇話
    語後，隨即在一樓大廳與丁○○發生肢體上拉扯等情，既為
    雙方所是認，並經原審當庭勘驗青雲道大樓監視錄影光碟，
    有勘驗內容在卷可稽（見原審卷p15反面-18反面），再佐以
    被告丙○○除上衣遭丁○○當場撕毀外，並受有兩手前臂、
    胸部多處挫傷、抓傷傷害等情 (毀損及傷害部分均已撤回告
    訴)，有照片及診斷證明書在卷可按（見偵卷p4、警卷p16、
    14)，及上開事件發生時點係在下午3時10分許日間時段之有
    管理員及甫以監視錄影設備之集合式公寓大廈一樓大廳，茍
    丁○○聽聞丙○○上開「要小心一點」等話語，確實心生畏
    懼，衡諸常情，應在所居住之「青雲道大樓」一樓大廳，向
    管理員尋求救援，或向當時前往處理之員警報案個人遭丙○○恐嚇而心生畏懼，惟依員警即證人乙○○於偵查中具結證
    稱之內容，亦未提及丁○○有當場指稱遭恐嚇等情，足見，
    丁○○於是日確實不曾為上開言行，至明。綜上以觀，本件
    縱令被告丙○○於是日曾向丁○○出言「要小心一點」一詞
    ，依公訴人所述既係發生在與正牽腳踏車外出之丁○○發生
    擦撞之後，已難認被告丙○○主觀上有何恐嚇意圖，再參酌
    丁○○與被告丙○○間先前即有嫌隙，對於被告丙○○之擦
    撞及上開話語，心生不悅，而大打出手等情，益徵丁○○僅
    係對於被告丙○○上開言行，主觀認為係蓄意挑釁，實難想
    見丁○○對被告丙○○上開說詞，有何心生畏懼之情狀，灼
    然甚明。
(二)公訴人認被告丁○○有恐嚇之事實，係指被告丁○○與丙○○在一樓大廳互毆，經在場人士勸阻停止後，丁○○即以：
    你要小心一點等語恐嚇丙○○等情，惟依證人戊○○於原審
    證稱丁○○為上開話語時，警察已經到了，當時雙方爭執非
    常大聲，互相叫罵等語（見原審卷P48反面)，及證人即員警
    乙○○於偵查及本院審理時證稱：當時丙○○沒有穿衣服坐
    在大廳，丁○○已不在場，我們就請丁○○下樓，下樓後，
    雙方情緒激動吵架，之後就請他們到派出所、他們講話比較
    大聲，丁○○叫丙○○不要再出現在他們社區、丁○○一直
    要丙○○離開，而丙○○不願意離開等情（見偵卷P21、本
    院卷P38)，可知，茍被告丁○○確實曾出言「你要小心一點
    」一語，依公訴人指述被告丁○○為上開言語之際，當天除
    在場勸架之大樓住戶外，尚有接獲報案前往處理糾紛之員警
    ，衡諸常情，被告丁○○主觀上如有恐嚇意圖，實難想見會
    在員警面前為之，再佐以，丙○○對於被告丁○○上開言語
    ，亦不曾當場向員警尋求保護，可見，丙○○對被告丁○○
    上開言詞，亦無心生恐懼之情事，益徵，丙○○僅係對於其
    接受同棟住戶邀請入內參觀一事，竟遭被告丁○○當場逐出
    青雲道大道之言語，感到不悅，尚未因被告丁○○進一步表
    示要丙○○小心一點而生畏怖之情，灼然甚明。
(三)綜上所述，本件被告丙○○、丁○○對於當天在青雲道大樓
    發生爭執時，雙方互相叫罵時，脫口而出之要求對方小心一
    點等言詞，彼此於當天爭執之際，均無恐嚇之主觀犯意，且
    對於對方脫口而出之言語，亦均未因此心生畏懼，本難與刑
    法第305條恐嚇危害安全罪相繩。此外，本院復查無其他確
    切証據，足以証明被告二人確應負本件罪責，被告二人之犯
    行尚屬不能証明。原審未詳細審酌上情，致對被告二人均為
    科刑之判決，自有未洽。被告二人上訴意旨，否認犯罪，並
    據以指摘原審判決不當，均屬有理由，應由本院將原審判決
    撤銷改判，以本件被告二人之犯行尚不能証明，均為被告無
    罪之諭知。
四、據上論結，應依刑事訴訟法第369條第1項前段、第364條、
    第301條第1項，判決如主文。
本案經檢察官甲○○到庭執行職務。
中    華    民    國    98    年    3    月    31    日
            刑事第六庭  審判長法  官  李  文  雄
                              法  官  邱  顯  祥
                              法  官  林  靜  芬
以上正本證明與原本無異。
不得上訴。
                              書記官  高  勳  楠
中    華    民    國    98    年    3    月    31    日


司法院資訊處製作；財團法人民間司法改革基金會備份。
